臺灣高等法院刑事判決　　　　　　　　94年度上訴字第1826號
上　訴　人
即　被　告　甲○○
選任辯護人　楊　 揚律師
上列上訴人因強盜等案件，不服臺灣板橋地方法院94年度訴字第
162號，中華民國94年 5月9日第一審判決（起訴案號：臺灣板橋
地方法院檢察署94年度偵字第 394號），提起上訴，本院判決如
下：
    主  文
原判決撤銷。
甲○○連續意圖為自己不法之所有，而搶奪他人之動產，處有期
徒刑參年陸月。
    事  實
一、甲○○意圖為自己不法之所有，並基於概括犯意，於民國93
    年12月23日下午4時許，在臺北縣板橋市○○路332號中華郵
    政股份有限公司板橋港尾郵局（板橋第19號支局）內，見張
    小篩年邁可欺，且獨自在該局提領新臺幣 4萬元，認有機可
    乘，遂騎乘所有並已先行將 QD6-070號車牌卸下之輕型機車
    尾隨張小篩。迨同日下午 4時30分許，張小篩行至臺北縣板
    橋市○○路379巷1弄巷口時，即徒手自後方搶奪張小篩所有
    之粉紅色手提包（內有現金 4萬7800元、張小篩國民身分證
    、印章、乘車卡、臺灣銀行存摺、中華郵政存摺各 1件），
    得手後騎車逃逸。復於93年12月30日下午 3時許，見乙○單
    獨至同上板橋港尾郵局（板橋第19號支局）提領現金，又騎
    乘上開機車跟蹤乙○至臺北縣板橋市○○路275巷 1弄4號前
    ，再將機車停靠後，尾隨乙○至上址3、4樓之樓梯間，趁乙
    ○以鑰匙開啟 4樓住家大門之際，徒手自後強奪乙○夾於腋
    下之藍色手提袋（內置放有現金10萬元之黑色手提包 1個）
    。乙○於甲○○行搶時，即轉身以雙手防護手上財物，甲○
    ○見一時不能得手，明知強力將乙○手提包拉下時，將使乙
    ○重心不穩，而跌倒受傷，竟仍基於不確定之傷害故意，猛
    力將乙○手中之皮包搶下；使乙○身體亦被拉捯，並順勢正
    面跌落於3、4層樓中之樓梯間，致受有右柯雷氏骨折之傷害
    。甲○○得手後，隨即逃離現場，惟因乙○大呼「搶劫」，
    為鄰人黃溪和聽聞，旋於同址 1樓前將甫衝下樓逃逸之甲○
    ○制伏，並報警查獲，當場自甲○○身上起獲乙○所有之藍
    色手提袋（內置放有現金10萬元之黑色手提包 1個）；再經
    甲○○帶同警方至臺北縣板橋市○○路上之大臺北保齡球館
    旁的草堆中起出張小篩所有之粉紅色手提包 1個及臺灣銀行
    存摺、中華郵政存摺各1本。
二、案經乙○訴由臺北縣政府警察局板橋分局（下稱板橋分局）
    報請臺灣板橋地方法院檢察署檢察官偵查起訴。
    理  由
一、按被告以外之人於審判外之言詞或書面陳述，除法律有規定
    者外，不得作為證據。又被告以外之人於審判外之陳述，雖
    不符前 4條之規定，而經當事人於審判程序同意作為證據，
    法院審酌該言詞陳述或書面陳述作成時之情況，認為適當者
    ，亦得為證據。當事人、代理人或辯護人於法院調查證據時
    ，知有第159條第1項不得為證據之情形，而未於言詞辯論終
    結前聲明異議者，視為有前項同意。刑事訴訟法第159條第1
    項、第159條之5分別定有明文。查被害人乙○於警詢所指，
    雖係審判外之陳述，惟被告及辯護人於原審及本院言詞辯論
    終結前，均未聲明異議，依刑事訴訟法第159條之5 第2項規
    定，自得採為證據，合先敘明。
二、上開事實，業據被告於本院審理時坦承不諱，核與證人即被
    害人乙○於原審、本院；證人即被害人張小篩於原審；證人
    即查獲本件之板橋分局員警賴明聰於原審證述情節相符，復
    有板橋分局扣押筆錄、扣押物品目錄、被害人乙○之張俊明
    外婦產科醫院診斷證明書各一紙；贓物認領保管單二紙、現
    場照片10張（見偵查卷第21頁、第23頁至第33頁）在卷可稽
    。事證明確，被告犯行堪以認定。
三、核被告所為，係犯刑法第325條第1項之搶奪罪及同法第 277
    條第 1項之傷害罪。雖公訴人認被告搶奪乙○部份，係犯刑
    法第328條第1項之強盜罪。惟刑法第328條第1項之強盜罪係
    行為人意圖為自己或第 3人不法之所有，以強暴、脅迫、藥
    劑、催眠術或他法，至使被害人不能抗拒，而強取被害人之
    物或使被害人交付為構成要件。則強盜罪之構成，須所實施
    之強暴、脅迫，已達於使人不能抗拒之程度為必要，倘所強
    取他人之物手段雖屬不法，但尚未使人至於不能抗拒者，縱
    觸犯他種罪名，尚難以強盜論擬（最高法院29年上字第3006
    號判例意旨參照）。又搶奪罪以乘人不及抗拒，公然掠取他
    人財物為成立要件，雖掠奪之際或不免於暴行，然與強盜罪
    之暴行，必須至使人不能抗拒之情形，迥然有別（最高法院
    32年上字第2181號判例意旨參照）。查被告始終辯稱：係乘
    乙○不備之際自後搶奪，並未對乙○施用強暴脅迫手段，壓
    制乙○抗拒，使乙○喪失意思自由等語。而被害人乙○於警
    詢指稱：我到郵局提領現金10萬元返家，在住家大門開門時
    ，有 1名男子搶奪我右手的藍色手提袋，我便與他拉扯，因
    不敵而手提袋被他搶走，我的人便跌落至樓梯間。我被他搶
    奪拉扯時，手腕骨折，跌至樓梯間受傷（見偵查卷第10頁）
    ；及至原審以證人身分證稱：我到郵局領錢，到 4樓我家門
    口，剛好要拿鑰匙開門時，被告就搶我。他搶我我就跟他搶
    ，我跌倒在地上，皮包還是被他搶走。我會跌倒在地，是因
    為他搶我的力量很大，我向前跌倒，就滾下3、4樓的樓梯間
    ，右手手腕受傷骨折。被告搶我時，並沒有將我拖行，他搶
    的時候我向前跌倒，右手受傷。我與他拉扯時，他並沒有傷
    害我，就是在拉扯皮包時我向前跌倒，他是趁我不注意時拿
    走，除了和我拉扯外，他並沒有打我等語（見原審卷第96頁
    至第98頁）；迨至本院證稱：我在我家 4樓門口，剛拿鑰匙
    開門時，被告站在樓梯的階梯突然搶我的手提袋，我有轉身
    過來跟被告面對面。我緊拉著手提袋不讓他搶走，我手提袋
    被他拉走，我就跌倒滾了好幾個階梯到3、4樓中間樓梯間轉
    角。當時被告是站在樓梯下面，將我的手提袋拉過去。我的
    手提袋遭被告拉走後，就跌下去樓梯間，被告就跑掉了，他
    並沒有打我（見本院卷審判筆錄第3頁至第4頁）。依證人乙
    ○上開所稱，被告係趁乙○開啟4樓住家大門之際，由3樓樓
    梯間潛至乙○背後，並乘乙○不及防備，自後搶奪乙○之手
    提包，乙○乃回頭與被告拉扯。後因被告力量較大，始將乙
    ○手提包強行拉下，並於得手後逃離現場。被告顯係乘乙○
    開門不及防備之際，自後搶奪乙○手提包，並未以毆打等強
    暴脅迫方式迫使乙○達於不能抗拒之程度，且被告係強拉乙
    ○之手提包，亦無毆打或脅迫乙○，縱被告搶奪之手段致乙
    ○受傷，另有觸犯傷害罪，依上開判例意旨，亦難論以強盜
    罪，起訴法條應予變更。再被告於強拉乙○手提包時，雖無
    傷害之直接故意，然被告見乙○於4樓開門時，自3樓樓梯間
    下方搶奪乙○手提包，乙○並已轉身反抗與被告相互拉扯，
    被告主觀上應可能預見如強力將乙○手提包拉下，將使乙○
    重心不穩，自 4樓上方跌落下方樓梯而受傷，被告為達搶奪
    目的，仍強拉乙○手提包，致乙○跌倒受傷，顯有傷害之不
    確定故意無疑。被告此部份自應構成刑法第277條第1項之傷
    害罪。被告對乙○搶奪部份，所犯搶奪及傷害罪間，有方法
    結果之牽連犯關係，應依刑法第55條後段規定，從一重以搶
    奪罪處斷。又被告先後兩次搶奪犯行，時間緊接，犯罪構成
    要件相同，顯係基於概括犯意為之，應依連續犯規定論以一
    罪，並加重其刑。
四、原審論罪科刑，固非無見。惟被告對乙○犯行部份，係構成
    搶奪罪，原審竟論以強盜罪，顯有未洽。被告上訴，指摘及
    此，為有理由。原判決既有上開可議，自應由本院撤銷改判
    。爰審酌被告雖前無刑案紀錄，但年值青壯，卻不思正道取
    財，竟以搶奪他人財物滿足私慾，並刻意鎖定獨自上郵局提
    領鉅款之老弱，以無懸掛車牌之機車尾隨下手行搶，對被害
    人財產之侵害甚大，嚴重危害社會治安，同時參酌被告犯罪
    後坦承犯行等一切情狀，量處如主文第 2項所示之刑，以示
    懲儆。
據上論斷，應依刑事訴訟法第369條第1項前段、第364條、第299
條第1項前段、第300條，刑法第325條第1項、第277條第1項、第
56條、第55條，罰金罰鍰提高標準條例第 1條前段，判決如主文
。
本案經檢察官沈明彥到庭執行職務。
中　　華　　民　　國　　94　　年　　7 　　月　　28　　日
　　　　　　　　　刑事第十一庭審判長法  官　陳祐輔
                                    法  官  楊炳禎
                                    法  官  陳國文
以上正本證明與原本無異。
如不服本判決，應於收受送達後10日內向本院提出上訴書狀，其
未敘述上訴之理由者並得於提起上訴後10日內向本院補提理由書
（均須按他造當事人之人數附繕本）。
                                    書記官  蔡棟樑
中　　華　　民　　國　　94　　年　　7 　　月　　28　　日
附錄：本案論罪科刑法條全文
刑法第325條第1項：
意圖為自己或第三人不法之所有，而搶奪他人之動產者，處六月
以上五年以下有期徒刑。
因而致人於死者，處無期徒刑或七年以上有期徒刑，致重傷者，
處三年以上十年以下有期徒刑。
第一項之未遂犯罰之。
刑法第277條第1項：
傷害人之身體或健康者，處三年以下有期徒刑、拘役或一千元以
下罰金。
犯前項之罪因而致人於死者，處無期徒刑或七年以上有期徒刑；
致重傷者，處三年以上十年以下有期徒刑。
